臺灣板橋地方法院刑事判決　　　　　　　96年度訴字第2668號
公　訴　人　臺灣板橋地方法院檢察署檢察官
被　　　告　甲○○
上列被告因違反毒品危害防制條例案件，經檢察官提起公訴（96
年度毒偵字第4394號）暨移送併案審理（96年度毒偵字第5031號
），被告於準備程序中對被訴之事實為有罪陳述，本院合議庭裁
定由受命法官獨任行簡式審判程序，並判決如下：
    主    文
甲○○施用第一級毒品，累犯，處有期徒刑壹年。
    事    實
一、甲○○前於民國92年間，因施用第一級毒品案件，經本院以
    92年度訴字第1743號判決判處有期徒刑6 月確定，於93年1
    月9 日易科罰金執行完畢（據此，本件構成累犯）；又於93
    年間，因施用第一級毒品案件，經本院以93年度訴字第2279
    號判決判處有期徒刑1 年確定；復於94年間，因施用第一、
    二級毒品案件，經本院以94年度訴字第2193號判決，分別判
    處有期徒刑9 月、5 月，應執行有期徒刑1 年確定，上開2
    案經接續執行，於96年2 月15日假釋出監，所餘期間付保護
    管束（保護管束期滿日期為96年6 月16日）；其間，曾於88
    年間，因施用毒品案件，經本院以89年度毒聲字第6797號裁
    定送勒戒處所觀察、勒戒後，認無繼續施用毒品傾向，經臺
    灣板橋地方法院檢察署檢察官以89年度毒偵字第7379號為不
    起訴處分確定；又於90年間，因施用毒品案件，經本院以90
    年度毒聲字第2272號裁定送勒戒處所觀察、勒戒後，仍認無
    繼續施用毒品傾向，於90年6 月12日釋放，臺灣板橋地方法
    院檢察署檢察官併以90年度毒偵字第1256號為不起訴處分確
    定；再於92年間，因施用毒品案件，經本院以92年度毒聲字
    第1821號裁定令入戒治處所施以強制戒治，執行至93年1 月
    9 日因法律修正釋放出所，該次犯行並經檢察官以92年度毒
    偵字第1820號提起公訴，由本院以上開92年度訴字第1743號
    判決判處有期徒刑6 月確定；詎其於90年6 月12日接受前開
    觀察、勒戒執行完畢後，5 年以內之93年、94年間，竟均因
    施用毒品犯行，由本院分別以前開93年度訴字第2279號、94
    年度訴字第2193號判決判處罪刑確定後；竟猶不知戒慎，另
    又基於施用第一級毒品海洛因之犯意，於96年5 月7 日某時
    許，在其位於臺北縣新莊市○○路37號住處內，以將海洛因
    摻水置於針筒內，注射身體之方式，施用海洛因1 次，嗣於
    前揭假釋保護管束期間內之96年5 月8 日，向臺灣板橋地方
    法院檢察署觀護人報到，並同意接受採尿，其尿液檢體送驗
    呈嗎啡陽性反應，始悉上情。
二、案經臺灣板橋地方法院檢察署觀護人室移送同署檢察官偵查
    後起訴。
    理    由
一、認定犯罪事實所憑之證據及理由：
(一)、訊據被告對其在上揭時間、地點施用第一級毒品海洛因之事
    實，於本院審理中自白不諱，而其於96年5 月8 日經臺灣板
    橋地方法院檢察署觀護人執行保護管束時，對其採尿送驗結
    果，呈嗎啡陽性反應，亦有該署受保護管束人（被告）尿液
    檢體監管紀錄表、臺灣檢驗科技股份有限公司96年5 月17日
    出具之濫用藥物尿液檢驗報告各1 份在卷可稽，足認被告自
    白與事實相符，可以採信。
(二)、按毒品危害防制條例第23條之修正理由略為：受觀察、勒戒
    人或受強制戒治執行完畢釋放後5 年內再犯者，其再犯率甚
    高，原據以實施之觀察、勒戒及強制戒治既已無法收取其實
    效，爰施以刑事處遇…」。依上揭立法理由觀之，修正毒品
    危害防制條例就施用毒品者，祇於「初犯」及「5 年後再犯
    」2 種情形，有其追訴條件之限制，即須於初犯經觀察、勒
    戒或強制戒治釋放後，5 年內均無施用毒品之行為，始能認
    其前所實施之觀察、勒戒或強制戒治已足遮斷毒癮，而得於
    5 年後再犯時，再予適用初犯之規定，重行觀察、勒戒等程
    序。倘5 年內已經再犯，被依法追訴處罰，縱其第3 次（或
    第3 次以上）施用毒品之時間在初犯釋放5 年以後，即與「
    5 年後再犯」之情形有別；且因已於「5 年內再犯」，顯見
    其再犯率甚高，原實施觀察、勒戒或強制戒治，已無法收其
    實效，而無5 年戒斷期之存在，自無再經觀察、勒戒及強制
    戒治之必要，應得逕行追訴處罰。最高法院95年度臺非字第
    59號、95年度臺非字第65號判決意旨可供參照。據此，被告
    曾於88年間，因施用毒品案件，經本院以89年度毒聲字第67
    97號裁定送勒戒處所觀察、勒戒後，認無繼續施用毒品傾向
    ，經臺灣板橋地方法院檢察署檢察官以89年度毒偵字第7379
    號為不起訴處分確定；又於90年間，因施用毒品案件，經本
    院以90年度毒聲字第2272號裁定送勒戒處所觀察、勒戒後，
    仍認無繼續施用毒品傾向，於90年6 月12日釋放，並由臺灣
    板橋地方法院檢察署檢察官以90年度毒偵字第1256號為不起
    訴處分確定；再於92年間，因施用毒品案件，經本院以92年
    度毒聲字第1821號裁定令入戒治處所施以強制戒治，執行至
    93年1 月9 日因法律修正釋放出所，該次犯行並經檢察官以
    92年度毒偵字第1820號提起公訴，由本院以上開92年度訴字
    第1743號判決判處有期徒刑6 月確定；詎其於90年6 月12日
    接受前開觀察、勒戒執行完畢釋放後，5 年以內之93年、94
    年間，竟均因施用毒品犯行，由本院分別以前開93年度訴字
    第2279號、94年度訴字第2193號判決判處罪刑確定等情，有
    臺灣高等法院被告前案紀錄表等在卷可稽，是雖被告前受觀
    察、勒戒執行完畢之日距為本案施用毒品犯行時已相隔5 年
    以上，然揆諸前揭說明，被告於上開接受觀察、勒戒執行完
    畢後5 年內，仍因有施用毒品案件，經法院判處罪刑確定，
    且其本件施用毒品犯行，距離其前次施用毒品犯行時間，亦
    未逾5 年，顯見被告之再犯率甚高，原實施觀察勒戒，已無
    法收其實效，而無5 年戒斷期之存在，其本件施用毒品犯行
    自無再經觀察勒戒、強制戒治之必要，應逕予論罪科刑。綜
    上，本件事證已明，被告犯行堪以認定。
二、應適用之法律、科刑審酌事由及沒收物之處理：
(一)、核被告所為，係犯毒品危害防制條例第10條第1 項之施用第
    一級毒品罪。被告施用海洛因前持有之低度行為，為其後之
    施用高度行為所吸收，不另論罪。又被告於92年間，因施用
    第一級毒品案件，經本院以92年度訴字第1743號判決判處有
    期徒刑6 月確定，於93年1 月9 日執行完畢等情，有上開臺
    灣高等法院被告前案紀錄表附卷可參，其於有期徒刑執行完
    畢後5 年以內，故意再犯本件有期徒刑以上之罪，為累犯，
    就其前開所犯之罪，應依刑法第47條第1 項規定，加重其刑
    。
(二)、茲審酌被告前經觀察勒戒、法院判處罪刑後仍再施用毒品，
    顯見並無確切改正之意，惟念其本件犯罪係戕害自身，並未
    害及他人，及其施用毒品之次數、時間、犯後坦認犯行尚有
    悔意等一切情狀，量處如主文所示之刑，以示儆懲。
三、退併辦部分：
(一)、臺灣板橋地方法院檢察署檢察官另以96年度毒偵字第5031號
    移送併辦意旨書略謂：被告於96年5 月29日，在其位於臺北
    縣新莊市○○路37號住處內，施用第一級毒品海洛因；另於
    96年5 月29日，在臺灣板橋地方法院檢察署觀護人室採尿前
    96小時內某時，在不詳地點，施用第二級毒品安非他命，因
    認被告另尚涉有此部分之施用第一、二級毒品罪嫌，且此等
    犯行與前開事實欄所認定之被告施用第一級毒品犯行間，具
    有裁判上一罪關係，請求併案審理等語。
(二)、惟查：被告於事實欄所述施用海洛因犯行之時間係96年5 月
    7 日，與檢察官前開移送併辦意旨所指之被告施用海洛因、
    安非他命時間即96年5 月29日，二者相距逾3 個星期，相隔
    甚遠，自無從論以接續犯，是併辦意旨所指被告施用第一、
    二級毒品犯行與前開論罪科刑之被告施用第一級毒品犯行間
    ，並無何接續犯之裁判上一罪關係可言；況本案係就被告於
    96年5 月7 日之施用第一級毒品犯行予以論罪科刑，並未認
    被告有何施用第二級毒品犯行，而徵諸被告於本院審理中供
    認：伊在96年5 月8 日驗尿前一天在新樹路住處，係以將海
    洛因摻水放在針筒內注射身體之方式施用海洛因。安非他命
    部分是在96年5 月29日查獲前一天，一樣在新樹路住處，將
    安非他命置入玻璃球內燃燒後吸食之方式，施用第二級毒品
    安非他命等語在卷（見96年8 月27日審理筆錄），顯見被告
    並非有何同時施用第一級毒品及第二級毒品犯行，則其本件
    施用第一級毒品與併辦意旨所稱施用第二級毒品犯行，二者
    間之犯意各別、行為互殊，本即應予分論併罰，是上揭併案
    意旨所述被告於96年5 月29日在臺灣板橋地方法院檢察署觀
    護人室採尿前96小時內某時，涉有施用第二級毒品安非他命
    之犯罪事實，亦難認與本案起訴事實有何想像競合犯之裁判
    上一罪關係，本院無從審究就此部分事實，綜前，併辦意旨
    所述被告施用第一、二級毒品犯行部分，與被告本案論罪科
    刑部分，不具有裁判上一罪關係，本院無從併予審究，應退
    由檢察官另為適法處理，併此敘明。
據上論斷，應依刑事訴訟法第273 條之1 第1 項、第299 條第1
項前段、毒品危害防制條例第10條第1項，刑法第11條、刑法第
47條第1項，判決如主文。
本案經檢察官郭季青到庭執行職務。
中　　華　　民　　國　　96　　年　　9 　　月　　10　　日
　　　　　　　　　刑事第十九庭法  官  陳明偉
以上正本證明與原本無異。
如不服本判決應於送達後10日內向本院提出上訴狀。
                              書記官  強梅芳
中　　華　　民　　國　　96　　年　　9 　　月　　10　　日
附錄本案論罪科刑法條全文
毒品危害防制條例第十條：
施用第一級毒品者，處六月以上五年以下有期徒刑。
施用第二級毒品者，處三年以下有期徒刑。
